【裁判字號】    97,易,256
【裁判日期】    970430
【裁判案由】    違反毒品危害防制條例
【裁判全文】
臺灣屏東地方法院刑事判決               97年度易字第256號
公  訴  人  臺灣屏東地方法院檢察署檢察官
被      告  甲○○
上列被告因違反毒品危害防制條例案件，經檢察官聲請以簡易判
決處刑（97年度毒偵字第167 號），因本院認為不宜以簡易判決
處刑，改依通常程序審理（97年度簡字第438 號），茲因被告就
被訴事實為有罪之陳述，經告知簡式審判程序意旨並聽取公訴人
及被告之意見後，本院裁定依簡式審判程序審理，判決如下：
    主  文
甲○○施用第二級毒品，累犯，處有期徒刑壹年貳月。扣案夾鏈
袋壹個沒收。
    事  實
一、甲○○前因犯罪經法院判刑確定並執行完畢情形如下：
  (一)民國91年間因犯竊盜罪，經本院91年度易字第1179號判處有
    期徒刑3 月確定，於93年1 月9 日入監執行。
  (二)92年間因施用第一級、第二級毒品而違反毒品危害防制條例
    案件，經本院92年度訴字第309 號依序判處有期徒刑1 年2
    月、7 月，應執行有期徒刑1 年6 月確定。
  (三)92年間因犯贓物罪，經本院92年度簡字第509 號判處有期徒
    刑3 月確定。
  (四)92年間再犯竊盜罪，經本院93年度易字第27號判處有期徒刑
    1 年2 月，併刑前強制工作3 年，上訴後經臺灣高等法院高
    雄分院93年度上易字第515 號駁回上訴而確定。
  (五)前開(二)、(三)、(四)3 罪經臺灣高等法院高雄分院94年度聲字第
    217 號裁定應執行有期徒刑2 年8 月，併刑前強制工作3 年
    ，接續前開(一)部分所示之刑執行，94年3 月3 日轉執行強制
    工作，嗣經裁定免予繼續執行，於96年6 月27日轉執行有期
    徒刑，旋因前開3 罪符合減刑條件，經臺灣高等法院高雄分
    院96年度聲減字第618 號裁定減刑，並定應執行有期徒刑1
    年4 月，於96年7 月20日期滿出監執行完畢。
二、又其前因施用毒品案件，經本院90年度毒聲字第1900號裁定
    令入勒戒處所施予觀察、勒戒，於90年11月5 日入所執行，
    因無繼續施用毒品傾向，於90年11月29日出所執行完畢；未
    幾又因施用毒品案件，再經本院91年度毒聲字第1222號裁定
    令入勒戒處所施予觀察、勒戒，於91年12月18日入所執行，
    因無繼續施用毒品傾向，於92年1 月6 日出所執行完畢；嗣
    5 年內又再犯施用毒品案件，經臺灣屏東地方法院檢察署檢
    察官提起公訴，並聲請本院92年度毒聲字第608 號裁定令入
    戒治處所施予強制戒治，於92年9 月18日入所執行，93年1
    月9 日未及期滿即因法律修正而出所，起訴部分並經本院判
    決如上開一、(二)所示。
三、詎其經前開有期徒刑執行完畢後5 年內，仍不知悔改，復基
    於施用第二級毒品之犯意，於97年1 月20日上午8 時許，在
    其位於屏東縣新園鄉○○路101 巷8 號之住處內，以置入玻
    璃球（查獲前已經丟棄而滅失）內燒烤而吸用其所生煙霧之
    方式，施用第二級毒品甲基安非他命1 次。嗣為警於97年1
    月22日在其上址住處前查獲，扣得夾鏈袋1 個。經採其尿液
    送驗結果，呈甲基安非他命陽性反應。
四、案經屏東縣警察局東港分局報告臺灣屏東地方法院檢察署檢
    察官偵查聲請以簡易判決處刑。
    理  由
一、前揭施用第二級毒品甲基安非他命之犯罪事實，業據被告甲
    ○○於本院審理時自承不諱，並有扣案夾鏈袋1 個在卷可稽
    ，又其經查獲採尿送正修科技大學超微量研究科技中心以氣
    相層析質譜儀法（GC／MS）等科學方法檢驗結果，亦呈甲基
    安非他命陽性反應，有該中心97年2 月13日，編號R00-0000
    -000號檢驗報告存卷可按，與上開報告均為鑑定機關本於專
    業知識暨以精密儀器測試後所得之結論，自可憑信。被告甲
    ○○自白施用甲基安非他命，堪信與事實相符。
二、按毒品危害防制條例於民國92年7 月9 日修正公布，自93年
    1 月9 日施行，其中第20條、第23條將施用毒品之刑事處遇
    程序，區分為「初犯」及「5 年內再犯」、「5 年後再犯」
    。依其立法理由之說明：「初犯」，經觀察、勒戒或強制戒
    治後，應為不起訴處分或不付審理之裁定；經觀察、勒戒或
    強制戒治執行完畢釋放後，「5 年內再犯」者，因其再犯率
    甚高，原實施之觀察、勒戒及強制戒治既已無法收其實效，
    爰依法追訴或裁定交付審理。至於經觀察、勒戒或強制戒治
    執行完畢釋放後，「5 年後再犯」者，前所實施之觀察、勒
    戒或強制戒治已足以遮斷其施用毒品之毒癮，為期自新及協
    助其斷除毒癮，仍適用「初犯」規定，先經觀察、勒戒或強
    制戒治之程序。從而依修正後之規定，僅限於「初犯」及「
    5 年後再犯」2 種情形，始應先經觀察、勒戒或強制戒治程
    序。倘被告於5 年內已再犯，經依法追訴處罰，縱其第3 次
    （或第3 次以上）再度施用毒品之時間，在初犯經觀察、勒
    戒或強制戒治執行完畢釋放5 年以後，已不合於「5 年後再
    犯」之規定，且因已於「5 年內再犯」，顯見其再犯率甚高
    ，原實施觀察、勒戒或強制戒治，已無法收其實效，即應依
    該條例第10條處罰（最高法院95年度第7 次刑事庭會議決議
    意旨參照）。
三、被告甲○○前因施用毒品案件，經本院90年度毒聲字第1900
    號裁定令入勒戒處所施予觀察、勒戒，於90年11月5 日入所
    執行，因無繼續施用毒品傾向，於90年11月29日出所執行完
    畢；未幾又因施用毒品案件，再經本院91年度毒聲字第1222
    號裁定令入勒戒處所施予觀察、勒戒，於91年12月18日入所
    執行，因無繼續施用毒品傾向，於92年1 月6 日出所執行完
    畢；嗣5 年內又再犯施用毒品案件，經臺灣屏東地方法院檢
    察署檢察官提起公訴，並聲請本院92年度毒聲字第608 號裁
    定令入戒治處所施予強制戒治，於92年9 月18日入所執行，
    93年1 月9 日未及期滿即因法律修正而出所，起訴部分並經
    本院92年度訴字第309 號依序判處有期徒刑1 年2 月、7 月
    ，應執行有期徒刑1 年6 月確定並執行完畢，有臺灣高等法
    院被告前案紀錄表、臺灣屏東地方法院檢察署刑案資料查註
    紀錄表、全國施用毒品案件紀錄表、受觀察勒戒人毒品及前
    科紀錄簡列表各1 份在卷可按，是被告甲○○於觀察、勒戒
    執行完畢釋放後，5 年以內已再犯施用毒品犯行，並經依法
    追訴處罰後，復犯本件施用第二級毒品犯行之事證明確，應
    依法論科。
四、按甲基安非他命為毒品危害防制條例第2 條第2 項第2 款規
    定之第二級毒品，除法律另有規定者外，不得持有、施用。
    核被告甲○○所為，係犯毒品危害防制條例第10條第2 項之
    施用第二級毒品罪。其因施用而持有甲基安非他命之低度行
    為，應為施用之高度行為所吸收，不另論罪。又被告甲○○
    前因(一)91年間因犯竊盜罪，經本院91年度易字第1179號判處
    有期徒刑3 月確定，於93年1 月9 日入監執行。(二)92年間因
    施用第一級、第二級毒品而違反毒品危害防制條例案件，經
    本院92年度訴字第309 號依序判處有期徒刑1 年2 月、7 月
    ，應執行有期徒刑1 年6 月確定。(三)92年間因犯贓物罪，經
    本院92年度簡字第509 號判處有期徒刑3 月確定。(四)92年間
    再犯竊盜罪，經本院93年度易字第27號判處有期徒刑1 年2
    月，併刑前強制工作3 年，上訴後經臺灣高等法院高雄分院
    93年度上易字第515 號駁回上訴而確定。(五)前開(二)、(三)、(四)
    3 罪經臺灣高等法院高雄分院94年度聲字第217 號裁定應執
    行有期徒刑2 年8 月，併刑前強制工作3 年，接續前開(一)部
    分所示之刑執行，94年3 月3 日轉執行強制工作，嗣經裁定
    免予繼續執行，於96年6 月27日轉執行有期徒刑，旋因前開
    3 罪符合減刑條件，經臺灣高等法院高雄分院96年度聲減字
    第618 號裁定減刑，並定應執行有期徒刑1 年4 月，於96年
    7 月20日期滿出監執行完畢，有臺灣高等法院被告前案紀錄
    表及臺灣屏東地方法院檢察署刑案資料查註紀錄表各1 份在
    卷可按，其5年 之內再因故意犯有期徒刑以上刑之本罪，為
    累犯，應依法加重其刑。
四、爰審酌被告甲○○之年齡、品行、智識能力、犯罪手段、行
    為對法益造成侵害之程度，其為65年11月6 日出生、受有國
    中畢業教育程度、業工之人，為本件犯罪時年31歲，有警詢
    年籍等資料在卷可參，年值青壯，竟不知進取，茲就其施用
    毒品之犯罪類型，雖有認為僅屬自戕行為，並未涉侵害他人
    法益者，惟姑不論此見與我國現行刑事立法除就行為人藉自
    殘行為達到其他侵害國家、社會法益結果之目的，而在相關
    特別立法如妨害兵役治罪條例等特別法中定以處罰之規定外
    ，向不加罰於單純自殘，甚或自殺行為所表彰之規範體系價
    值觀念相左，況毒品危害防制條例第10條所規定對施用毒品
    行為之處罰，其法定刑猶相當，或更甚（如施用第一級毒品
    罪）於刑法中關於故意「傷害他人」規定罪責，舉輕明重，
    足徵其規範保護之法益，原不在該「自戕」行為本身所造成
    行為人個人身體健康之有形侵害。蓋民主法治國家之所異於
    獨裁、集權社會，其國家政策、社會發展，均取決於以全體
    公民個人意志累積形成之群體意志，凡公民不分性別、學歷
    、職業、貧富、愚智，任由鴻儒碩彥至販夫走卒，其個人意
    志之表現就群體意志決定之形成，均屬等值，直接影響國家
    、社會整體之命運，至關重要，則個人基於自主、健全意思
    所表現之公民意志，不分良窳，均應尊重，然若有藉不正手
    段影響他人或自陷個人健全自主意志不能正常形成、表現者
    ，不僅直接侵蝕公民群體意志形成之基礎，迫令其他自重慎
    行大眾均須承受建立在該不健全基礎形成之公共政策、社會
    生活品質之結果，對於國家、社會法益及人民全體利益，猶
    已構成危害，是如投票受賄罪所規範者，即在禁止公民匯集
    個人自主意志以形成群體意志之過程受不當影響及控制，即
    為適例。今毒品除可對個人身體健康造成有形傷害外，就人
    之身體及精神形成高度成癮性及依賴性，猶足以抑制個人表
    現其本於心性能力所為自主意志之決定，並進而造成群體意
    志表現遭不當扭曲之危險，直接影響國家、社會之發展，侵
    害至鉅，斷非僅止於個人健康之危害，被告甲○○迭因施用
    毒品而經觀察、勒戒、強制戒治及刑之執行矯治，於前案執
    行完畢出監未幾即重蹈覆轍，除徵其守法觀念薄弱，堪認已
    施用毒品成習，積重難返，對其個人身心、家庭及國家、社
    會之危害非輕，並考量其犯罪施用毒品之情節，查獲毒品、
    器具之數量，及其犯罪經查獲後，尚能坦認犯行，態度尚可
    等一切情狀，量處如主文所示之刑，以資儆懲。
五、扣案夾鏈袋1 個除據被告甲○○自承為其所有並供持有毒品
    使用，經鑑驗結果，既呈甲基安非他命等毒品「陰性」反應
    ，應依刑法第38條第1 項第2 款規定沒收。又未扣案而供被
    告本件施用甲基安非他命犯罪使用之玻璃球，除據被告甲○
    ○供稱於查獲前已經丟棄而滅失，依現有卷證復不能證明其
    尚存在，爰不另為沒收之諭知，附此敘明。
據上論斷，依刑事訴訟法第273 條之1 第1 項、第299 條第1 項
前段，毒品危害防制條例第10條第2 項，刑法第11條前段、第47
條第1 項、第38條第1 項第2 款，判決如主文。
本案經檢察官許英輝到庭執行職務
中    華    民    國    97    年    4     月    30    日
                  刑事第二庭    法  官  陳松檀
以上正本證明與原本無異。
如不服本判決應於收受本判決送達後10日內向本院提出上訴書狀
，其未敘述上訴理由者，並得於提起上訴後10日內向本院補提理
由書狀（均須按他造當事人之人數附繕本）「切勿逕送上級法院
」
中    華    民    國    97    年    4     月    30    日
                                書記官  林祥玉
附錄本件判決引用之法條：
毒品危害防制條例第10條第2 項
施用第二級毒品者，處3 年以下有期徒刑。


司法院資訊處製作；財團法人民間司法改革基金會備份。
